【裁判字號】    98,消債更,21
【裁判日期】    980625
【裁判案由】    更生事件
【裁判全文】
臺灣新竹地方法院民事裁定            98年度消債更字第21號
聲  請  人  甲○○
上列當事人因消費者債務清理事件聲請更生，本院裁定如下：
    主  文
聲請駁回。
聲請費用由聲請人負擔。
    理  由
一、按債務人不能清償債務或有不能清償之虞者，得依本條例所
    定更生或清算程序，清理其債務，消費者債務清理條例（下
    稱消債條例）第3條定有明文。又消債條例更生、清算制度
    之立法目的，係為使不幸陷入經濟困境之債務人得以清理債
    務、重建生活，並在清理過程中保有符合人性尊嚴之最低基
    本生活，但非維持債務人過去慣常生活，是於評估債務人是
    否有不能清償債務或有不能清償之虞時，應非由債務人任意
    主張其基本生活費用之數額，而是債務人應在維持基本生活
    之情況下，於能力範圍內盡力清償債務。
二、本件聲請意旨略以：聲請人有不能清償債務之情事, 於消費
    者債務清理條例施行後，曾以書面向最大債權金融機構請求
    共同協商債務清償方案曾以書面向最大債權金融機構請求共
    同協商債務清償方案，惟協商不成立，且其無擔保或無優先
    權之債務總額未逾新臺幣（下同）1,200萬元，復未經法院
    裁定開始清算程序或宣告破產云云。
三、經查：聲請人固曾與最大債權金融機構華南銀行進行債務協
    商，並於97年10月25日接獲銀行開始協商之通知書，惟爾後
    即未再接獲任何通知，迄今已逾90日。且聲請人陳稱每月本
    薪為30020元，每月房貸利息23000元，每月收入均作為支付
    個人及家庭生活必要開銷，已超過每月之薪資，無法協商成
    立云云。本院審酌聲請人所提薪資所得證明單每月之薪資為
    30050元之情，則扣除聲請人每月生活費用應以行政院公佈
    97年臺灣省最低生活費用為9829元 (已包含食、衣、住、行
    及育、樂所有之支出)為計算基準，超過此金額部分顯不足
    採外，依聲請人之月薪高達3萬餘元，再佐以聲請人自承96
    年1月至97年12月間，每月另有房租10000元之收入情形下，
    聲請人所提該期間之存褶明細確未有存款之增加，顯見聲請
    人於積欠債務期間，亦未改善收支運用習慣，主觀顯有自陷
    不能清償之虞之過失，難認有何積極清償處理債務之誠意，
    且消債條例之立法目的，係為使不幸陷入經濟困境之人得以
    清理債務、重建生活，並在清理過程中能保有符合人性尊嚴
    之最低基本生活，而非維持債務人過去慣常之寬逸生活，是
    上開生活費用債務人仍應盡力節省開支，攢賸不必要雜項支
    出，以為支付債務。
四、按扶養程度，應按受扶養權利者之需要，與負扶養義務者之
    經濟能力及身分定之，民法第1119條定有明文。本件聲請人
    雖尚有二子彭千益及彭千俊須扶養，惟審酌該二名子女均係
    就讀國小階段，生活理無單純而無大筆開銷需以因應，且聲
    請人自承該二名子女之生活費每月各以4000元計，是以聲請
    人每月所得理應足以因應，尚有餘欲。至其陳稱長子彭千益
    罹有白斑症、彭千俊為過動兒，均須長期服藥及回診之情，
    雖提出診斷證明書為證，惟上開疾病均係慢性疾病，僅須定
    期回診、治療，並無任何急性需單筆支出龐大醫藥費之必要
    ，佐以國內健保制度，就上開疾病之診療均有健保給付前題
    下，其子每月回診之費用亦在其所能負荷之範圍，是聲請人
    並無因扶養之責，致其無法清償債務之情形。
五、至聲請人主張每月繳納之房貸23000元，占其每月支出大半
    ，希華南銀行能進降低金額云云，惟此部分支出核係非必要
    支出費用，自有房屋既非維持聲請人及家人保有人性尊嚴之
    基本生活所必須，且考量一般未積欠他人債務之鄉間家庭或
    中低收入戶家庭，無自有房屋而須租屋居住者，尚非少數，
    此部分非必要支出應予剔除。且聲請人尚擁有坐落新竹縣竹
    東鎮及北埔鄉共37筆土地之情形下，尚非不能以優先處分不
    動產以償還債務，以減少非必要之支出，至聲請人每月薪資
    遭債權銀行即華南銀行等聲請強制執行，扣薪3分之1乙節，
    然該借貸關係早已發生，聲請人積欠債務期間，每月薪資所
    得均非低之情形下，不知改變使用金錢習慣以清理債務，徒
    增不必要之雜項支出，實為可歸責自身事由而無不可清償債
    務之情形存在。
六、末者，本件聲請人前向債權人華南銀行聲請協商時，曾記載
    每月可還全體無擔保債權人之金額為7000元，此部分亦獲華
    南銀行評估可採二階段清償方案，第一階段採72期0利率，
    每期繳款7000元之清償方案，並通知聲請人簽約，惟聲請人
    並未到場之情，為聲請人所不否認，並有華南銀行陳報狀在
    卷可查，是依聲請人目前之經濟狀況，並非不能負擔最大債
    權金融機構所提出之還款方案，且聲請人現年45歲，距離法
    定退休年齡65歲尚有20年，是以聲請人之年齡及財產現況，
    既有能力清償債務又無不能維持生活之情形，則與消債條例
    第3條之「不能清償之虞」要件即有不符，自應駁回其聲請
    。
七、據上論結，本件聲請人聲請更生應屬要件不備，依消費者債
    務清理條例第8條、第15條，民事訴訟法第95條、第78條之
    規定，裁定如主文。
中    華    民    國    98    年    6    月    25     日
              民事第二庭    法      官  彭淑苑
上為正本係照原本作成
如不服本裁定，應於裁定送達後10日內，以書狀向本院提出抗告
，並繳納抗告費新臺幣1千元
中    華    民    國    98    年    6    月    26     日
                            書  記  官  王恬如


司法院資訊處製作；財團法人民間司法改革基金會備份。
